【裁判字號】    97,訴,1189
【裁判日期】    971231
【裁判案由】    違反毒品危害防制條例
【裁判全文】
臺灣新竹地方法院刑事判決              97年度訴字第1189號
公  訴  人  臺灣新竹地方法院檢察署檢察官
被      告  甲○○
上列被告因毒品危害防制條例案件，經檢察官提起公訴（97年度
毒偵字第1833號），本院合議庭裁定適用簡式審判程序，判決如
下：
    主  文
甲○○施用第一級毒品，累犯，處有期徒刑柒月；又施用第二級
毒品，累犯，處有期徒刑陸月。應執行有期徒刑壹年。
    事  實
一、
（一）甲○○於民國89年間因施用第二級毒品安非他命案件，經
      依本院89年度毒聲字第1095號裁定送觀察、勒戒後，認有
      繼續施用毒品之傾向，由本院以89年度毒聲字第2047號裁
      定施以強制戒治，嗣經成效評定合格，無繼續戒治之必要
      ，再由本院以90年度毒聲字第157 號裁定停止戒治，所餘
      戒治期間付保護管束，又因其於保護管束期間施用毒品，
      而違反保護管束應遵守事項情節重大，復由本院以90年度
      毒聲字第955 號裁定撤銷停止戒治，令入戒治處所施以強
      制戒治，並於90年11月26日強制戒治期滿，且經臺灣新竹
      地方法院檢察署檢察官於91年2 月18日，以91年度戒毒偵
      字第17號為不起訴處分確定。再於93年間，分別因施用第
      二級毒品案件及竊盜案件，經本院分別以93年度竹簡字第
      191號簡易判決、93年度易字第123號判決，各判處有期徒
      刑5月及1年10月確定，嗣經本院裁定應執行有期徒刑2 年
      1月確定，於96年1月31日縮短刑期執行完畢。
（二）詎其仍未戒除毒癮，復基於施用第一級毒品海洛因及第二
      級毒品安非他命之犯意，先於97年9 月15日晚間某時，在
      其位於新竹縣竹東鎮○○街167 巷14號住處，以捲煙方式
      ，施用第一級毒品海洛因1 次，復於同年月16日晚間某時
      ，在前開住處，以將安非他命置於玻璃球內燒烤之方式，
      施用第二級毒品安非他命1次。嗣於97年9月17日上午6 時
      15分許，為警持搜索票至上址搜索，當場發現在場之甲○
      ○女友黃戀蓉（另行起訴）手上持有安非他命1 包（毛重
      0.7 公克），另在房間起出黃戀蓉所有之安非他命分裝夾
      鏈袋5包、吸食器1組及塑膠挖杓1 支等物，而均扣押在案
      ，嗣將同在現場之甲○○帶回採尿送驗呈現第一、二級毒
      品陽性反應而查獲上情。
二、案經新竹縣政府警察局移送臺灣新竹地方法院檢察署檢察官
    偵查起訴。
    理  由
一、本件被告甲○○所犯施用第一、二級毒品罪，均『非』死刑
    、無期徒刑、最輕本刑為3 年以上有期徒刑之罪，或高等法
    院管轄第一審之案件，被告於本院準備程序進行中，就被訴
    事實為有罪之陳述，經本院合議庭認合於刑事訴訟法第 273
    條之1第1項之規定，裁定適用簡式審判程序，合先敘明。
二、訊據被告甲○○對於前揭施用第一級毒品海洛因、第二級毒
    品甲基安非他命之犯行，於本院準備程序及簡式審判程序時
    均坦承不諱，並有真實姓名代號對照表、濫用藥物尿液檢驗
    報告各1 份附卷可稽（見偵卷第49頁、第50頁），被告上開
    自白內容確與事實相符，堪足採信，本案事證已臻明確，被
    告上開犯行洵堪認定，自應依法予以論罪科刑。
三、論罪科刑
（一）
  1.按施用第一、二級毒品為犯罪行為，毒品危害防制條例第10
    條定有處罰明文。故施用第一、二級毒品者，依前揭規定本
    應科以刑罰。惟基於刑事政策，對合於一定條件之施用者，
    則依同條例第20條、第23條之規定，施以觀察、勒戒及強制
    戒治之保安處分。毒品危害防制條例於92年7月9日修正公布
    ，自93年1月9日施行，其中第20條、第23條將施用毒品之刑
    事處遇程序，區分為「初犯」及「5年內再犯」、「5年後再
    犯」。依其立法理由之說明：「初犯」，經觀察、勒戒或強
    制戒治後，應為不起訴處分或不付審理之裁定；經觀察、勒
    戒或強制戒治執行完畢釋放後，「5 年內再犯」者，因其再
    犯率甚高，原實施之觀察、勒戒及強制戒治既已無法收其實
    效，爰依法追訴或裁定交付審理。至於經觀察、勒戒或強制
    戒治執行完畢釋放後，「5 年後再犯」者，前所實施之觀察
    、勒戒或強制戒治已足以遮斷其施用毒品之毒癮，為期自新
    及協助其斷除毒癮，仍適用「初犯」規定，先經觀察、勒戒
    或強制戒治之程序。從而依修正後之規定，僅限於「初犯」
    及「5年後再犯」2種情形，始應先經觀察、勒戒或強制戒治
    程序。倘被告於5年內已再犯，經依法追訴處罰，縱其第3次
    （或第3 次以上）再度施用毒品之時間，在初犯經觀察、勒
    戒或強制戒治執行完畢釋放5年以後，已不合於「5年後再犯
    」之規定，且因已於「5 年內再犯」，顯見其再犯率甚高，
    原實施觀察、勒戒或強制戒治，已無法收其實效，即應依該
    條例第10條處罰（最高法院95年度第7 次刑事庭會議決議參
    照）。準此，茍被告其施用毒品之犯行，前經觀察、勒戒或
    強制戒治執行完畢後，5 年內曾因再施用毒品之行為，而經
    法院判處刑罰之處遇程序確定者，縱其係於觀察、勒戒或強
    制戒治執行完畢5 年後再為本案施用毒品，應認屬「再犯」
    之範疇，直接適用刑罰處遇之程序。
  2.經查，被告有如前揭事實欄一（一）所示因施用毒品經送觀
    察、勒戒、強制戒治之執行紀錄等情，有臺灣高等法院被告
    前案紀錄表、在監在押全國紀錄表在卷可按，被告既於90年
    11月26日強制戒治執行完畢後之5年內再犯上開事實欄一（
    一）所示於93年間施用毒品之案件，而經法院判處刑罰之處
    遇程序確定，是其於強制戒治執行完畢後之5 年後再犯本案
    施用第一、二級毒品犯行，徵諸前開最高法院95年度第7 次
    刑事庭會議決議意旨，自應依法予以論罪科刑。
（二）所犯罪名：核被告所為係犯毒品危害防制條例第10條第 1
      項、第2項之施用第一、二級毒品罪。
（三）其施用前持有海洛因、安非他命毒品之低度行為，均應分
      別為施用之高度行為所吸收，不另論罪。
（四）分論併罰：被告本件施用第一、二級毒品犯行，時間不同
      ，犯意各別，行為互異，應予分論併罰。
（五）被告有事實欄一（一）所示前科，有臺灣高等法院被告前
      案紀錄表1份附卷可稽，其於有期徒刑執行完畢5年內故意
      再犯本件有期徒刑以上之數罪，均為累犯，均應依刑法第
      47條第1項之規定加重其刑。
（六）爰審酌被告素行不佳，前經執行觀察、勒戒、強制戒治後
      ，仍未戒除毒癮、施用毒品嚴重危害其身心健康，坦認犯
      行，犯罪後態度良好等一切情狀，分別量處如主文所示之
      刑，並定應其執行之刑，以資懲儆。
四、據上論斷，應依刑事訴訟法第273條之1第1項、第299條第 1
    項前段，毒品危害防制條例第10條第1項、第2項，刑法第11
    條前段、第47條第1項、第51條第5款，判決如主文。
本案經檢察官陳麗芬到庭執行職務。
中    華    民    國    97    年    12    月    31    日
                  刑事第六庭    法    官  黃美盈
以上正本證明與原本無異。
如不服本判決應於收受本判決後10日內向本院提出上訴書狀，上
訴書狀應敘述具體理由。上訴書狀未敘述上訴理由者，應於上訴
期間屆滿後20日內補提理由書狀於本院 (均須按他造當事人之人
數附繕本 )「切勿逕送上級法院」。
中    華    民    國    97    年    12    月    31    日
                                書 記 官  吳美雲
附錄論罪科刑法條：
毒品危害防制條例第10條：
施用第一級毒品者，處 6 月以上 5 年以下有期徒刑。
施用第二級毒品者，處 3 年以下有期徒刑。


司法院資訊處製作；財團法人民間司法改革基金會備份。
